臺灣桃園地方法院刑事判決
110年度訴字第1350號
公  訴  人  臺灣桃園地方檢察署檢察官
被      告  陳姿穎（原名陳淑貞）





指定辯護人  本院公設辯護人王暐凱  
上列被告因偽造文書等案件，經檢察官提起公訴（109年度偵緝
字第1460號），本院判決如下：
    主  文
陳姿穎犯侵占遺失物罪，處罰金新臺幣陸仟元，如易服勞役，以
新臺幣壹仟元折算壹日；又犯詐欺取財罪，處有期徒刑伍月，如
易科罰金，以新臺幣壹仟元折算壹日；又犯行使偽造私文書罪，
處有期徒刑伍月，如易科罰金，以新臺幣壹仟元折算壹日。有期
徒刑部分，應執行有期徒刑捌月，如易科罰金，均以新臺幣壹仟
元折算壹日。
偽造之署押「林樹慶」拾玖枚沒收；未扣案如附表一、二所示消
費金額之犯罪所得均沒收，於全部或一部不能或不宜執行沒收時
，追徵其價額。
    事  實
一、陳姿穎分別為下列犯行：
㈠、於民國108年1月6日20時1分許前某時，在不詳地點，拾獲顧
    忠豹所有之花旗商業銀行(下稱花旗銀行)卡號000000000000
    0000號信用卡，明知拾得他人所有遺失物品，應交還失主或
    報警處理，不得據為己有，竟意圖為自己不法之所有，基於
    侵占遺失物之犯意，將之侵占入己。
㈡、意圖為自己不法所有，基於詐欺取財之犯意，於附表一所示日
    期，持上開信用卡至附表一所示商店，佯為顧忠豹本人刷卡
    消費，向不知情之商店人員盜刷附表一所示金額之商品，致該
    商店店員陷於錯誤，將所購買商品交付予陳姿穎。
㈢、意圖為自己不法所有，基於詐欺取財、行使偽造私文書之犯意
    ，未經林樹慶同意或授權，於附表二所示日期，持上開信用
    卡至附表二所示商店，向不知情之商店人員盜刷附表二所示金
    額之商品，並在信用卡簽單偽造「林樹慶」之署名，表彰林
    樹慶刷卡消費及確認消費金額之旨，以此方式偽造信用卡簽
    單之私文書，足生損害於顧忠豹、林樹慶、商店及花旗銀行
    管理信用卡消費之正確性，再將之交付商店人員核對、收執
    而為行使，商店人員因而誤認林樹慶係持卡人本人刷卡消費
    ，將所購買商品交付與陳姿穎。
二、案經顧忠豹訴由桃園市政府警察局龍潭分局報告臺灣桃園地
    方檢察署檢察官偵查起訴。
    理  由
壹、程序事項
　　本判決所引用供述證據之證據能力，被告陳姿穎經本院於審
    判期日調查證據時提示並告以要旨後，未於言詞辯論終結前
    就證據能力部分有所異議，本院審酌各項證據作成時之情況
    ，並無違法取證及證明力明顯過低之瑕疵，認為以之作為證
    據應屬適當，依刑事訴訟法第159條之5第2項規定，均有證
    據能力。至於本判決所引用之非供述證據部分，與本案均有
    關連性，亦無證據證明係實施刑事訴訟程序之公務員以不法
    方式所取得，亦查無顯不可信或不得作為證據之情形，且經
    本院於審判期日依法進行證據之調查、辯論，被告於訴訟上
    之程序權即已受保障，依刑事訴訟法第158條之4反面解釋，
    亦具證據能力。
貳、實體部分
一、認定事實所憑之證據及理由：
　　訊據被告矢口否認有上開犯行，辯稱：伊沒有撿到告訴人的
    信用卡，也沒有盜刷，也沒有偽簽「林樹慶」的名字，都是
    廖美李刷告訴人信用卡的云云(見本院訴字卷第139、254、4
    65至468頁)。經查：
㈠、告訴人顧忠豹之上開花旗銀行信用卡於108年1月6日前某時遺
    失，而遭於附表一所示日期，持之至附表一所示商店，盜刷
    附表一所示金額之商品；又遭於附表二所示日期，持之至附
    表二所示商店，盜刷附表二所示金額之商品，並未經林樹慶
    同意或授權，在附表二所示信用卡簽單偽造「林樹慶」之署
    名等情，為被告所不否認，且經證人即告訴人之子顧孝維於
    警詢、證人林樹慶於偵查中（見偵31445卷第39-43、135-13
    7頁)證述明確，復有花旗商業銀行股份有限公司108年10月4
    日(108)政查字第0000074493號函、109年3月23日(109)政查
    字第0000075792號函暨各該函所附附件顧忠豹信用卡消費明
    細及信用卡消費清單(見偵31445卷第53-56、83-96、187-28
    9頁)、台新銀行收單客服系統之電子簽單影像查詢結果(見
    偵31445卷第71-79頁)、顧忠豹之福建金門地方法院108年度
    司促字第574號支付命令(見偵31445卷第81-82頁) 、杏一醫
    療用品股份有限公司108年7月2日杏總字第190017號函(見偵
    31445卷第97頁)、台灣中油股份有限公司油品行銷事業部桃
    園營業處108年7月4日桃零發自第00000000000號函(見偵314
    45卷第99頁) 等在卷可證，此部分之事實首堪認定。
㈡、被告雖否認拾得上開花旗銀行信用卡，並持之於附表一、二
    所示日期，至附表一、二所示商店盜刷，且在附表二所示信
    用卡簽單偽造「林樹慶」之署名，惟上開花旗銀行信用卡於
    附表一編號21、附表二編號1、3、8，18所示大潤發中壢店
    之刷卡消費紀錄，均係使用登錄被告之大潤發會員消費，此
    有被告之大潤發會員資料、消費明細表(見偵31445卷第57-6
    9頁)在卷可稽；又上開花旗銀行信用卡於附表一編號14所示
    日期，在大潤發八德店消費時之信用卡簽單係簽立被告「陳
    姿穎」之署名(見偵31445卷第207頁)，且觀該被告之署名，
    與被告於偵查中110年3月11日偵訊筆錄受訊問人欄位所為簽
    名(見偵緝1460號卷第223頁)，兩者以肉眼觀察其等字跡、
    字體勾勒角度等筆跡特徵均相符；而林樹慶為被告之前夫，
    其於偵查中證稱：伊於100年之後就沒有與被告同住，而且
    被告一直對伊提告，伊不認識顧忠豹，也沒有在附表二所示
    簽單上簽名或刷卡消費，伊都住在新竹，不會跑去桃園消費
    等語(見偵31445號卷第135至137頁)，且觀證人顧忠豹於該
    次檢察事務官詢問筆錄之受訊問人欄位所為簽名及後附其當
    庭書寫10次之「林樹慶」，均與卷內附表二所示簽單上「林
    樹慶」(見偵31445號卷第203、216、219、221、223、225、
    229、237、241、248、255-258、261、269、276至277、287
    頁)簽明之筆跡特徵不相符，反而與被告於偵查中當庭書寫
    「林樹慶」其中「林」、「樹」二字之勾勒角度筆跡特徵相
    符，足見被告確有於事實欄一㈠所示時、地，拾獲上開顧忠
    豹所有之花旗銀行信用卡，又分於於附表一所示日期，持上
    開信用卡至附表一所示商店，佯為顧忠豹本人刷卡消費購買
    附表一所示金額之商品，且未經林樹慶同意或授權，另於附
    表二所示日期，持上開信用卡至附表二所示商店，盜刷購買
    附表二所示金額之商品，並在信用卡簽單偽造「林樹慶」之
    署名，堪以認定。
㈢、被告雖辯稱：是廖美李撿到上開信用卡，隔幾天廖美李帶伊
    去大潤發買東西，使用伊的大潤發會員，伊忘記她找伊去的
    日期，也忘記去了幾次，她還說要伊把皮包寄給她，伊買東
    西都用自己的信用卡刷卡，伊有聯邦銀行信用卡云云(見本
    院訴字卷第135-137頁)，然證人廖美李於本院審理時證稱：
    伊在中途之家認識被告，伊在中途之家住了好多年，到110
    年才離開，伊有去過被告家2次，忘記什麼時候去的，當時
    被告住在中原國小那邊，伊去被告家玩，但伊沒有跟被告一
    起去過大潤發賣場，也沒有跟被告出去過，只有去被告家玩
    ，而且待一下子就走了，伊沒有跟被告借過大潤發會員卡，
    伊也不認識林樹慶，不知道林樹慶是誰，伊沒有撿到過別人
    的信用卡，伊沒有在使用信用卡，也不會去大潤發買東西等
    語(本院訴字卷第449-457頁)，且經查詢被告名下並無聯邦
    銀行信用卡，亦無有效使用中之信用卡，此有聯邦商業銀行
    股份有限公司110年2月3日聯銀信卡字第1100002096號函、
    財團法人金融聯合徵信中心信用卡基本資訊彙總(見偵緝146
    0卷第127-130、135頁) 等在卷可佐，足證被告所辯均屬臨
    訟卸責之詞，不足為採。
㈣、綜上所述，被告確有事實欄一㈠㈡㈢所載行為之事證明確，其所
    辯均不足採。被告上開犯行，堪以認定，應予依法論科。
二、論罪科刑：
㈠、被告於事實欄一、㈠所為，係犯刑法第337條之侵占遺失物罪
    ；被告於事實欄一、㈡所為，係犯刑法第339條第1項之詐欺
    取財罪；被告於事實欄一、㈢所為，係犯刑法第216條、第21
    0條之行使偽造私文書罪及刑法第339條第1項之詐欺取財罪
    。
㈡、被告分別於附表一、二所示緊密時間，持上開信用卡分於附
    表一、二所示時間消費，係侵害同一信用卡持卡人顧忠豹之
    法益，依一般社會健全觀念，在時間差距上難以強行分開，
    應分別論以接續犯之一罪。被告於事實欄一、㈢偽造「林樹
    慶」之簽名屬偽造信用卡簽單之部分行為，其後持偽造之信
    用卡簽單行使，則偽造之低度行為已為行使之高度行為所吸
    收，不另論罪。再被告於事實欄一、㈢以一行為觸犯行使偽
    造私文書罪及詐欺取財罪為想像競合犯，應從一重論以行使
    偽造私文書罪處斷。
㈢、被告前因誣告案件，經本院以104年度訴字第802號判決判處
    有期徒刑5月、4月，應執行有期徒刑8月確定，於107年11月
    28日執行完畢出監，有臺灣高等法院被告前案紀錄表在卷可
    考，公訴意旨雖認其受徒刑之執行完畢，5年以內故意再犯
    本案有期徒刑以上之罪，固合於刑法第47條第1項規定，為
    累犯。惟審酌被告執行完畢之誣告案件，與本案罪名、犯罪
    情節以及保護法益俱屬不同，難認其有特別惡性及對刑罰反
    應力薄弱，爰參酌司法院大法官會議釋字第775號解釋意旨
    ，不依刑法第47條第1項規定加重其最低本刑。
㈣、爰以行為人之責任為基礎，審酌被告拾得上開信用卡，未即
    送交警察機關或其他合適之機關處理，僅因貪圖一己私利，
    即將上開物品予以侵占入己，又未有尊重他人財產權觀念，
    持上開信用卡刷卡消費，應予非難，且其否認犯行，又未嘗
    試賠償任何被害者，並於本院審理時自陳高中肄業之智識程
    度，案發時為手工業，有子女需其扶養之家庭經濟狀況等一
    切情狀（見本院卷第469頁），兼衡其犯罪之動機、目的、
    手段、智識程度、生活經濟狀況與素行等一切情狀，各量處
    如主文第1項所示之刑，並就罰金刑、有期徒刑分別諭知易
    服勞役、易科罰金之折算標準，及就有期徒刑部分定應執行
    之刑及諭知易科罰金之折算標準，以資懲儆。
三、沒收：
㈠、被告於事實欄一㈡㈢所為之犯行，分別獲得如附表一、二所示
    消費金額之商品，未扣案且未發還給特約商店，自屬被告之
    犯罪所得，爰依刑法第38條之1第1、3項規定，對被告宣告
    沒收及追徵。
㈡、被告於附表二所偽造之署押「林樹慶」19枚，均應依刑法第2
    19條規定應宣告沒收。　
據上論斷，應依刑事訴訟法第299條第1項前段，判決如主文。
本案經檢察官王珽顥提起公訴，檢察官雷金書到庭執行職務。
中　　華　　民　　國　　111 　年　　12　　月　　 6　　日
                  刑事第十六庭  審判長法　官  游紅桃
　　　　　 　                         法  官  黃筱晴
　　　　　　                          法  官  鄧瑋琪
以上正本證明與原本無異。
如不服本判決應於收受判決後20日內向本院提出上訴書狀，並應
敘述具體理由。其未敘述上訴理由者，應於上訴期間屆滿後20日
內向本院補提理由書(均須按他造當事人之人數附繕本)「切勿逕
送上級法院」。
                                      書記官  陳崇容
中　　華　　民　　國　　111 　年　　12　　月　　7 　　日
附表一
編號 消費日期 消費商家名稱 消費金額(新臺幣) 註記 1 108年1月6日 鎧揚通信股份有限公司 2,990元 無簽帳單 2 108年1月8日 統一精工股份有限公司-平鎮加油站 75元 免簽 3 108年1月10日 中油-八德店 65元 無簽帳單 4 108年1月12日 大潤發八德店 760元 免簽 5 108年1月12日 太和工房-八德店 3,208元 無簽帳單 6 108年1月12日 詠裕服裝-大潤發八德店 1,990元 無簽帳單 7 108年1月12日 爭鮮外帶壽司-八德店 270元 免簽 8 108年1月12日 家飾主義桃園八德門市 1,127元 免簽 9 108年1月12日 立升國際有限公司八德門市 1,880元 無簽帳單 10 108年1月13日 宏亮運動精品店 5,771元 無簽帳單(起訴書附表一誤載為免簽) 11 108年1月13日 HANG TEN中壢大潤發 2,466元 免簽 12 108年1月14日 凱督國際-八德專賣門市 3,820元 無簽帳單 13 108年1月14日 凱督國際-八德專賣門市 1,960元 無簽帳單 14 108年1月14日 大潤發八德店 2萬422元 簽立「陳姿穎」署名 15 108年1月14日 大潤發八德店 859元 免簽 16 108年1月14日 爭鮮外帶壽司-八德店 245元 免簽 17 108年1月14日 統一精工股份有限公司-八德加油站 80元 免簽 18 108年1月15日 寶雅生活館中壢中原門市 450元 免簽 19 108年1月17日 億客來生鮮超市 5,592元 無簽帳單 20 108年1月19日 爭鮮外帶壽司-八德店 437元 免簽 21 108年1月19日 大潤發中壢店 1,958元 免簽 22 108年1月20日 爭鮮外帶壽司-八德店 475元 免簽 23 108年1月21日 鼎益加油站股份有限公司 83元 無簽帳單 24 108年1月21日 直通車企業有限公司中壢內壢分公司 3,500元 無簽帳單 25 108年1月21日 台灣麥當勞餐廳-391 543元 無簽帳單 26 108年1月21日 台灣麥當勞餐廳-391 429元 無簽帳單 27 108年1月21日 台灣麥當勞餐廳-391 75元 無簽帳單 28 108年1月21日 遠傳電信股份有限公司-桃園成功門市 341元 免簽(起訴書誤於附表二載簽立「林樹慶」署名) 29 108年1月23日 杏一醫療用品-聖保祿院前店 365 免簽 30 108年1月23日 長庚生技醫院桃園聖保祿門市 5,305元 無簽帳單 31 108年1月23日 長庚生技醫院桃園聖保祿門市 2,448元 無簽帳單 32 108年1月24日 大潤發八德店 2,911元 免簽 33 108年1月24日 凱督國際-八德專賣門市 1,152元 無簽帳單 34 108年1月24日 林王股份有限公司忠德加油站 80元 無簽帳單 35 108年1月26日 詠裕服裝-大潤發八德店 1,500元 無簽帳單 36 108年1月26日 詠裕服裝-大潤發八德店 1,500元 無簽帳單 37 108年1月26日 爭鮮外帶壽司-八德店 412元 免簽 38 108年1月26日 大潤發八德店 2,807元 免簽 39 108年1月27日 家樂福-中壢店一般 199元 免簽 40 108年1月27日 BOBSON-中壢家樂福 1萬888元 無簽帳單 41 108年1月27日 台灣麥當勞餐廳-503 267元 無簽帳單 42 108年1月28日 丹堤咖啡大潤發八德店 245元 免簽 43 108年1月28日 丹堤咖啡大潤發八德店 332元 免簽 44 108年1月28日 爭鮮外帶壽司-八德店 317元 免簽 45 108年1月28日 白鷺加油站有限公司-車容坊林口站 79元 無簽帳單 46 108年1月29日 大潤發八德店 1771元 免簽 47 108年1月30日 家樂福-八德店一般 546元 免簽 48 108年1月31日 中油-桃園中山路站 78元 無簽帳單 49 108年2月1日 杏一醫療用品-聖保祿院前店 1,690元 免簽 50 108年2月1日 台灣麥當勞餐廳-503 311元 無簽帳單 51 108年2月1日 振宇五金連鎖超市-八德店 457元 免簽 52 108年2月1日 爭鮮迴轉壽司-中壢店 600元 免簽 53 108年2月2日 丹堤咖啡大潤發八德店 525元 免簽 54 108年2月2日 大潤發八德店 25元 免簽 55 108年2月3日 東勇加油站 81元 無簽帳單 56 108年2月5日 台灣麥當勞餐廳-012 234元 無簽帳單 57 108年2月6日 台灣麥當勞餐廳-104 332元 無簽帳單 58 108年2月6日 台灣麥當勞餐廳-104 191元 無簽帳單 59 108年2月7日 豐興石油股份有限公司-中原加油站 56元 無簽帳單 60 108年2月10日 台灣麥當勞餐廳-503 485元 無簽帳單 
附表二
編號 消費日期 消費商家名稱 消費金額(新臺幣) 註記 1 108年1月13日 大潤發中壢店 3,728元 簽立「林樹慶」署名 2 108年1月15日 寶雅生活館中壢中原門市 7,849元 簽立「林樹慶」署名 3 108年1月15日 大潤發中壢店 4,719元 簽立「林樹慶」署名 4 108年1月18日 大樹連鎖藥局-大溪康莊門市 1萬5,981元 簽立「林樹慶」署名 5 108年1月18日 大樹連鎖藥局-大溪康莊門市 1萬1,837元 簽立「林樹慶」署名 6 108年1月18日 大樹連鎖藥局-大溪康莊門市 1,056元 簽立「林樹慶」署名 7 108年1月19日 家飾主義桃園八德門市 6,842元 簽立「林樹慶」署名 8 108年1月19日 大潤發中壢店 3,700元 簽立「林樹慶」署名 9 108年1月21日 遠傳電信股份有限公司-桃園成功門市 4,278元 簽立「林樹慶」署名 10 108年1月23日 杏一醫療用品-聖保祿院前店 9,495元 簽立「林樹慶」署名 11 108年1月25日 寶雅生活館八德興豐店 8,978元 簽立「林樹慶」署名 12 108年1月27日 美蒂亞-中壢分公司 5,080 簽立「林樹慶」署名 13 108年1月27日 美蒂亞-中壢分公司 3,000 簽立「林樹慶」署名 14 108年1月27日 家樂福-中壢店一般 6,324元 簽立「林樹慶」署名 15 108年1月27日 HANG TEN中壢家樂福 3,080元 簽立「林樹慶」署名 16 108年1月29日 大潤發八德店 2,586元 簽立「林樹慶」署名 17 108年1月30日 家樂福-八德店一般 6,142元 簽立「林樹慶」署名 18 108年1月31日 大潤發中壢店 1萬2,626元 簽立「林樹慶」署名 19 108年2月2日 大潤發八德店 3,488元 簽立「林樹慶」署名